【裁判字號】    92,交聲,665
【裁判日期】    920630
【裁判案由】    違反道路交通管理處罰條例聲明異議
【裁判全文】
臺灣臺北地方法院交通事件裁定                    九十二年度交聲字第六六五號
    異議人即
    受處分人  樊又溱
              （即樊
              敏）
右列受處分人因違反道路交通管理處罰條例案件，對於台北市交通事件裁決所中華民
國九十二年五月二十日所為之處分（原處分案號：北市裁三字第車裁二二－ＣＸ00
00000號），聲明異議，本院裁定如左：
    主      文
原處分撤銷。
樊又溱（即甲○）汽車駕駛人停車時，停車車種不依規定，處罰鍰新臺幣陸佰元。
    理      由
一、按道路交通管理處罰條例所稱之汽車，依該條例第三條第八款規定，包括機器腳
    踏車，又汽車駕駛人停車車種不依規定者，處新台幣（以下同）六百元以上一千
    二百元以下罰鍰，道路交通管理處罰條例第五十六條第一項第九款定有明文。再
    行為人如停車車種不依規定為警舉發，而在舉發通知單上所載之應到案日期前聽
    候裁決，經主管機關調查後仍認定其有違規停車之行為者，依違反道路交通管理
    事件統一裁罰基準及處理細則（以下稱處理細則）第四十四條第一項及違反道路
    交通管理事件統一裁罰基準表（以下稱基準表）之規定，需對該違規停車之行為
    人處以六百元之罰鍰。又逕行舉發違反道路交通管理事件，經汽（機）車所有人
    依通知單之應到案日期前到案，並告知違規駕駛人姓名、身分證統一編號及住址
    者，處罰機關應即另行通知違規駕駛人到案依法處理；逾應到案日期，處罰機關
    應依道路交通管理處罰條例第八十五條第三項規定處罰該汽車所有人，處理細則
    第二十四條亦定有明文，易言之，汽（機）車駕駛人停車車種不依規定，為警當
    場攔停者，處罰機關固應對該汽（機）車之駕駛人為處罰，惟若舉發機關並非當
    場對該部汽（機）車攔停，而係依道路交通管理處罰條例第七條之二第一項第三
    款「違規停車而駕駛人不在現場」規定逕行舉發者，此際舉發機關只能依同條例
    第七條之二第二項規定對該汽（機）車所有人為掣單舉發，而如經舉發之汽（機
    ）車所有人在舉發通知單之應到案日期前到案，並告知處罰機關該名在不依停車
    車種規定停車之違規停車之違規駕駛人姓名、身分證統一編號及住址者，處罰機
    關應即依前開細則第二十四條規定處罰該名違規駕駛人，而如汽（機）車所有人
    未於應到案日期前到案或雖於應到案日期前到案，而未告知處罰機關實際之違規
    駕駛人者，處罰機關仍應依道路交通管理處罰條例第八十五條第三項「本條例關
    於車輛駕駛人之處罰，如應歸責於車輛所有人者，處罰車輛所有人。」規定，對
    車輛所有人加以處罰。
二、本件受處分人即異議人樊又溱（原名甲○，嗣經戶政機關核准更名為樊又溱）所
    有之車號ＬＯＲ－一九二號重型機車，於民國九十二年四月五日中午十二時五十
    九分許，在台北縣蘆洲市○○路道路上所劃設專供小型汽車停車之停車格內違規
    停車，而駕駛人不在現場，嗣為台北縣政府警察局蘆洲分局蘆洲派出所（以下稱
    蘆洲分局）員警林朝枝當場以拍照之方式採證，並以受處分人所有該部機車停放
    地點劃設有表示禁止臨時停車之紅色實線，而以受處分人所有該部機車有違反道
    路交通管理處罰條例第五十六條第一項第一款「在禁止臨時停車處所停車」規定
    之行為掣單舉發，嗣將舉發通知單送達於受處分人後，受處分人雖於應到案日期
    前向原處分機關提出申訴，惟未向原處分機關告知該部機車當時之駕駛人確實年
    籍，經原處分機關請舉發單位即蘆洲分局調查結果，仍認受處分人所有前開車號
    汽車有前開違規行為，原處分機關乃依前揭道路交通管理處罰條例第五十六條第
    一項第一款、第八十五條第三項、處理細則第四十四條第一項及基準表之規定，
    於九十二年五月二十日裁處前開車號機車之所有人即異議人罰鍰六百元。
三、訊據受處分人固不否認有於前述時間將其所有前開車號機車停放於前述地點而為
    警拍照採證之情事，核與卷附之採證相片所顯示之情節相符，惟仍矢口否認有任
    何違反道路交通管理處罰條例之行為，辯稱：我停車的地方是在白色停車格內，
    結果上面又有畫紅線，請問這樣是不是讓人民無所適從呢云云，經查：
  (一)受處分人所有前述車號機車停車為警拍照採證地點，本係劃設為供小型汽車停車
    用之汽車白色停車格，而據舉發員警林朝枝於本院九十二年六月十八日調查時供
    稱：當地因為捷運施工，所以在原來的停車格上有另外畫一條紅線，不過白色停
    車格當時並沒有塗銷掉（當日訊問筆錄參照），因此受處分人所有前開車號機車
    停車地點本來畫設有白色汽車停車格，不過主管機關在未將該白色停車格塗銷前
    ，又在停車格上畫上表示禁止臨時停車之紅色實線，的確會誠如受處分人所辯「
    會讓人民無所適從」，因此針對主管機關此種不當之作法，自不能任令人民負擔
    其不利益，此觀卷附舉發機關蘆洲分局於九十二年五月二十八日亦自行撤銷對案
    外人黃暉仁在該處違規停車，為該分局以違反道路交通管理處罰條例第五十六第
    一項第一款規定掣單舉發之違規單可資明瞭，因此原舉發機關及原處分機關以受
    處分人所有該部機車有違反道路交通管理處罰條例第五十六條第一項第一款之行
    為為舉發、裁罰，即有未合。
  (二)原舉發機關及原處分機關以受處分人所有該部機車有違反道路交通管理處罰條例
    第五十六條第一項第一款之行為為舉發、裁罰，難謂為允當，已有如前述，不過
    ，依卷附採證相片及舉發員警林朝枝之供述，受處分人所有該部機車停放為警拍
    照採證地點為主管機關所畫設專供汽車停車所用之停車格，而非專供機車停車用
    之停車格，對此受處分人雖又辯稱：那上面或旁邊也沒有說這停車格是汽車專用
    ，更何況停車格內也有別的機車停，我這樣停應該沒錯云云，惟查：
    受處分人所有前述車號機車停車地點雖未清楚的標出該地點所劃設停車位為小客
    車停車專用，機車不能停放，惟依在道路上駕駛汽車（騎乘機車）、停車之一般
    國民經驗法則，道路上所劃設之停車格位恆與該所劃設停車格所停放之車種大小
    相當，依本件前開採證相片所顯示受處分人所有機車停車之地點，該部機車非常
    明顯是停放在單一長方型之汽車停車格內，且該停車格面積與其機車之大小明顯
    不成比例，易言之，受處分人並非在道路上所劃設專供機車停車用，停車格面積
    與機車大小大致相符之機車停車格內停車，依照前述說明，受處分人應明知其所
    有前開車號機車停放地點係劃設供車身較長之小客車停放之用，而非劃設供一般
    機車停放（此種國民在道路上停車，對於道路上所劃設停車格究為機車用或汽車
    用應有相當之認識，不得以道路上在停車格邊未標示為供機車停車用或汽車停車
    用，而可恣意任意停車之見解亦為本院卷附台灣高等法院九十一年度交抗字第一
    ０六一號裁定意旨所明示），自難認受處分人其辯解為可採，本件事證明確，受
    處分人所有前開車號機車之違規行為堪以認定。
四、綜上所述，受處分人所有前開車號機車確有停車車種不依規定之違規停車行為，
    從而原處分機關依前揭道路交通管理處罰條例第五十六條第一項第一款、第八十
    五條第三項及處理細則第四十四條第一項暨基標準表之規定，裁處受處分人罰鍰
    六百元，固非無見，惟查受處分人之違規行為係該當於前揭道路交通管理處罰條
    例第五十六條第一項第九款規定之構成要件，原處分機關以同條例第五十六條第
    一項第一款規定對受處分人為裁罰，自有不當，本件受處分人對原處分機關以其
    違反道路交通管理處罰條例第五十六條第一項第一款規定對其為裁罰之異議雖有
    理由，惟其辯稱並未有違反道路交通管理處罰條例第五十六條第一項第九款規定
    之行為，則為無理由，且原處分既有前述不當，自應由本院將原處分撤銷，並以
    受處分人所有前開車號機車確有停車車種不依規定之違規停車行為，依前揭道路
    交通管理處罰條例第五十六條第一項第九款、第八十五條第三項及處理細則第四
    十四條第一項暨基標準表之規定，裁處受處分人罰鍰六百元如主文第二項所示，
    以資適法。
據上論斷，應依道路交通案件處理辦法第二十條前段，裁定如主文。
中      華      民      國    九十二    年      六      月     三十     日
                                    臺灣臺北地方法刑事第三庭
                                          法  官  葉建廷
右正本證明與原本無異。
如不服本裁定，應於裁定送達後五日內，向本院提出抗告狀。
                                          書記官  許婉如
中      華      民      國    九十二    年      六      月     三十     日


司法院資訊處製作；財團法人民間司法改革基金會備份。
